【裁判字號】    89,竹簡,285
【裁判日期】    890807
【裁判案由】    給付票款
【裁判全文】
臺灣新竹地方法院簡易庭民事判決                  八十九年度竹簡字第二八五號
    原      告  乙○○
                        送達代.
    被      告  丙○○
右當事人間請求給付票款事件，本院判決如左：
    主      文
被告應給付原告新臺幣柒拾柒萬伍仟元，及自民國八十八年八月十三日起至清償之日
止，按年息百分之六計算之利息。
訴訟費用由被告負擔。
本判決第一項得予假執行，但被告如於假執行程序實施前，以新臺幣柒拾柒萬伍仟元
預供擔保，得免為假執行。
    事實及理由
一、原告訴之聲明：除供擔保免為假執行外，如主文所示。
二、事實摘要：
  （一）原告起訴主張其執有被告簽發，經訴外人徐瑞陽（原名徐瑞  ）背書，以玉
        山商業銀行新竹分行為付款人、發票日為八十八年六月二十一日、票面金額
        新台幣（下同）七十七萬五千元、票據號碼為ＡＤ0000000號之支票
        乙紙（以下簡稱系爭支票），詎於八十八年八月十二日向付款人為付款之提
        示，竟因存款不足而遭退票，迭經催討，被告均置之不理，為此請求被告給
        付票款七十七萬五千元，及自八十八年八月十三日起至清償日止，按年息百
        分之六計算之利息等情。
  （二）被告則以其並不認識原告，兩造間並無債權債務關係存在，系爭支票係於八
        十八年三月間，訴外人徐瑞陽向被告告知其積欠原告債務，而向被告借票供
        其持往給原告參看，並保證已取得原告之同意不交付銀行提示，且系爭支票
        之債務均由其自行承擔，原告與徐瑞陽間應已達成協議不將系爭支票向銀行
        提示，然原告竟違約向銀行為付款之提示，且原告前曾向本院聲請核發支付
        命令，經被告聲明異議視為起訴，後因被告向原告及徐瑞陽寄發存證信函，
        原告隨向本院撤回起訴，今原告再次向本院提起相同之訴訟，應無理由等語
        ，資為抗辯。
三、本院之判斷：
  （一）原告主張其執有被告簽發之系爭支票，詎其於八十八年八月十二日向付款人
        提示，竟因存款不足而遭退票之事實，業據其提出支票及退票理由單各乙紙
        為證，復為被告所不爭執，自堪信為真實。
  （二）按票據債務人不得以自己與發票人或執票人之前手間所存抗辯之事由對抗執
        票人。但執票人取得票據出於惡意者，不在此限。票據法第十三條定有明文
        。票據行為為不要因行為，即不以給付之原因為要素而得成立之行為，凡簽
        名於票據之人，不問原因如何，均須依票上所載文義負責，除執票人取得票
        據係出於惡意或詐欺者外，發票人不得以自己與執票人前手所存抗辯之事由
        ，對抗執票人，最高法院四十九年台上字第六七八號判例參照。此即票據法
        上所謂之惡意抗辯，蓋票據為流通證券，為保護善意執票人，故對票據抗辯
        加以限制，是惡意抗辯僅得對惡意之票據取得人主張之；而惡意，係指執票
        人明知票據債務人對於發票人或執票人前手間，有抗辯事由存在而言，又執
        票人有無惡意，應以其取得票據時為決定之標準，並應由票據債務人對執票
        人之惡意負舉證責任。經查，系爭支票係由被告簽發後，經訴外人徐瑞陽背
        書轉讓予原告乙節，為被告所不爭，惟其辯稱並不認識原告，兩造間亦無任
        何債權債務關係，系爭支票係徐瑞陽向其借用，且僅供第三者參看，並擔保
        支票屆期不會提示，一切債務均由徐瑞陽負責等語，固據其提出切結書、存
        證信函及承諾書各乙份為證；然該切結書係於八十八年五月二十日被告始與
        徐瑞陽簽立，而原告主張其於八十八年三月間即經徐瑞陽背書轉讓取得系爭
        支票，之前並無看過切結書，且證人徐瑞陽亦到庭證稱，八十八年三月之前
        ，有向被告借系爭支票，嗣於三月左右背書轉讓予原告，當時並沒有告知原
        告系爭支票是向被告所借，切結書是事後才跟被告簽立的，亦無告知原告等
        語，是原告於取得系爭支票時，係屬善意執票人，被告簽發系爭支票時與執
        票人之前手即徐瑞陽間存有何抗辯之事由，實非原告所得知悉，自難執此作
        為對抗原告之事由，至原告事後因徐瑞陽之要求而延緩提示系爭支票，甚或
        前曾聲請本院核發支付命令視為起訴後，復撤回訴訟，均不影響原告為善意
        執票人，此外，被告並無舉出其他事證證明原告為惡意執票人，揆諸前揭說
        明，被告所辯，自不足採。
  （三）次按發票人應照支票文義擔保支票之支付。執票人向支票債務人行使追索權
        時，得請求自為付款提示日起之利息，如無約定利率者，依年利六釐計算。
        發票人雖於提示期限經過後，對於執票人仍負責任。票據法第一百二十六條
        、第一百三十三條、第一百三十四條前段分別定有明文。是被告既不否認系
        爭支票之真正，而原告亦為善意執票人，業如前述，其雖於系爭支票提示期
        間過後始向付款人為提示，被告仍應負支票上之責任。
  （四）從而，原告依票據法行使追索權，訴請被告給付七十七萬五千元，及自八十
        八年八月十三日起至清償之日止，按年息百分之六計算之利息，洵屬有據，
        應予准許。
  （五）本件係命清償票據債務之判決，應依職權宣告假執行，又被告陳明願供擔保
        請准宣告免為假執行，核無不合，爰酌定相當之擔保金額准許之。
四、結論：本件原告之訴為有理由，依民事訴訟法第七十八條、第三百八十九條第一
    項第四款、第三百九十二條，判決如主文。
中      華      民      國    八十九    年      八      月      七      日
                                  臺灣新竹地方法院新竹簡易庭
~B法      官  王鳳儀
右為正本，係照原本作成。
如對本判決上訴，須於判決送達後廿日內向本院提出上訴狀。
~B法院書記官  彭連喜
中      華      民      國    八十九    年      八      月      七      日


司法院資訊處製作；財團法人民間司法改革基金會備份。
